ACORDAO-COMPLETO-2516588

ACÓRDÃO 2673/2021 ATA 44/2021 - PLENÁRIO

VISTOS, relatados e discutidos estes autos que tratam de representação de autoria da firma Adtel Tecnologia Eireli em face do Pregão Eletrônico 08/2021, promovido pela Superintendência Regional de Administração do Ministério da Economia no Estado do Paraná.
ACORDAM os Ministros do Tribunal de Contas da União, reunidos em sessão do Plenário, ante as razões expostas pelo relator e com fundamento nos arts. 71, inciso IX, da Constituição Federal, 113, § 1º, da Lei 8.666/1993 e 45, da Lei 8.443/1992, c/c art. 237, inciso VII, do Regimento Interno/TCU, em:
9.1. conhecer da representação e considerá-la procedente;
9.2. assinar o prazo de 15 (quinze) dias para que a Superintendência Regional de Administração do Ministério da Economia no Estado do Paraná adote as providências necessárias ao retorno do Pregão Eletrônico 08/2021 à fase de julgamento das propostas, anulando a decisão que inabilitou a empresa Adtel Tecnologia Eireli em razão da não apresentação da declaração prevista no Anexo VII do edital, de forma a permitir a complementação da documentação ausente;
9.3. dar ciência desta deliberação à MRO Serviços Eireli, à Adtel Tecnologia Eireli e à Superintendência Regional de Administração do Ministério da Economia no Estado do Paraná, com a informação de que o inteiro teor desta deliberação, bem como do relatório e do voto que a fundamentam, está disponível para consulta no endereço www.tcu.gov.br/acordaos.

Representação sobre possíveis irregularidades em pregão destinado à contratação de serviços técnicos para manutenção preventiva e corretiva predial física e instalações, conservação e operação de equipamentos, com fornecimento de materiais. Análise de oitiva.

3. Interessada: MRO Serviços Eireli (03.539.770/0001-03)

13.1. Ministros presentes: Bruno Dantas (na Presidência), Walton Alencar Rodrigues, Benjamin Zymler, Augusto Nardes, Raimundo Carreiro e Jorge Oliveira (Relator).
13.2. Ministros-Substitutos convocados: André Luís de Carvalho e Weder de Oliveira.

JORGE OLIVEIRA

Trata-se de representação formulada pela empresa Adtel Tecnologia Eireli, com pedido de medida cautelar, em face do Pregão Eletrônico 08/2021, promovido pela Superintendência Regional de Administração do Ministério da Economia no Estado do Paraná para a contratação de serviços técnicos para manutenção preventiva e corretiva predial física e instalações, conservação e operação de equipamentos, com fornecimento de materiais, em que teria sido indevidamente inabilitada.
2.	A representante apontou que sua proposta foi recusada pela falta de apresentação da "declaração de ausência de relação familiar ou parentesco que importe a prática de nepotismo".
3.	A instrução dos autos, a cargo da Secretaria de Controle Externo de Aquisições Logísticas (Selog) , assinalou que da leitura do Edital não se extrai, de forma clara, o momento em que tal declaração, constante de seu Anexo VII, deveria ser apresentada, não restando evidente que sua remessa devesse ter sido contemporânea à apresentação da proposta de preços. 
4.	Ademais, trata-se de falha formal, sanável durante o processo licitatório, na linha da jurisprudência predominante neste Tribunal. A realização de diligência atenderia à preservação do interesse público, uma vez que a diferença de preços entre a proposta do licitante desclassificado e aquela aceita pela Administração é de R$ 374.593,84.
5.	Ante a presença da fumaça do bom direito e do perigo da demora, e ainda ante a inexistência do perigo de dano inverso, concedi, em 16/8/2021, medida cautelar determinando à Superintendência Regional de Administração do Ministério da Economia no Estado do Paraná que suspendesse o andamento do Pregão Eletrônico 8/2021, na fase em que se encontrava, até que este Tribunal se pronunciasse sobre o mérito da questão. Na mesma oportunidade, determinei a realização de oitivas da Superintendência Regional de Administração do Ministério da Economia no Estado do Paraná e da empresa MRO Serviços Eireli, vencedora do certame, para que, querendo, se manifestassem sobre os fatos apontados na representação, alertando-as quanto à possibilidade de o Tribunal vir a determinar a anulação do procedimento licitatório.
6.	A cautelar foi referendada por meio do Acórdão 1994/2021-TCU-Plenário, de minha relatoria.
7.	A empresa MRO Serviços Eireli, embora devidamente notificada, não se manifestou.
8.	Transcrevo, a seguir, a instrução final elaborada na Secretaria de Controle Externo de Aquisições Logísticas (Selog) : 
"Item 'a': recusa da proposta e inabilitação da licitante Adtel Tecnologia Eireli, em razão da não apresentação da declaração contida no Anexo VII do edital, uma vez que não há no edital, na parte relativa à apresentação de proposta, dispositivo que exija expressamente a apresentação desse documento, que não é comum em licitações públicas, sendo uma exigência específica e recente do Ministério da Economia, sem oportunizar à licitante o saneamento da falha mediante a realização da diligência prevista no art. 43, § 3º, da Lei 8.666/1993, em afronta à jurisprudência do TCU (Acórdão 1211/2021-TCU-Plenário) , que admite a apresentação de documento novo comprobatório de condição atendida pelo licitante quando apresentou sua proposta, que não foi juntado com os demais comprovantes de habilitação e/ou da proposta, por equívoco ou falha;
Manifestação da Unidade Jurisdicionada sobre os indícios de irregularidades:
7.	Por meio do Relatório 1 (peça 34) , a Superintendência Regional de Administração do Ministério da Economia no Estado do Paraná apresentou as seguintes informações:
	a) a Adtel Tecnologia Eireli foi inabilitada por deixar de apresentar oportunamente a declaração de ausência de relação familiar ou de parentesco que importe a prática de nepotismo (p. 1) ;
	b) a análise das propostas visou ao cumprimento dos objetivos descritos no art. 3º da Lei de Licitações (p. 1) ;
	c) a pregoeira e sua equipe de apoio entendem que, sendo parte integrante do edital, conforme item 23.12, tem apresentação obrigatória, sob pena de ferir o princípio da vinculação ao instrumento convocatório (p. 1) ;
	d) o art. 5º da Portaria ME 1.144/2021 determina que a assinatura da referida declaração deve acontecer no ato de entrega da proposta (p. 1) ;
	e) tanto o Decreto 7.203/2010 quanto a Portaria ME 1.144/2021 encontram-se expressamente citados no Anexo VII do edital (p. 2) ;
	f) mesmo que não conste expressamente do edital, o momento oportuno para a apresentação da declaração encontra-se evidenciado na mencionada portaria (p. 2) ;
	g) ainda que se coloque que a ausência da declaração poderia ser suprida por diligência, consoante o § 3º do art. 43 da Lei 8.666/1993, a pregoeira guiou-se pelo Decreto 10.024/2019, que estabelece o envio prévio dos documentos elencados no edital, quando do cadastramento da proposta no sistema eletrônico (p. 2) ;
	h) somente seria admitido o envio de documentos complementares à proposta e à habilitação, assim compreendidos aqueles voltados a promover a confirmação dos documentos exigidos no edital e já apresentados, conforme § 2º do art. 38 e item 7.27.2. do edital (p. 2) ;
	i) aceitar o documento de forma saneadora configuraria tratamento desigual, o que atentaria contra o princípio da igualdade, já que, das nove participantes, apenas duas não apresentaram o documento (p. 2) ;
	j) o TCU já seguiu direcionamento restritivo em torno da inclusão de novos documentos - Acórdão 3141/2019-TCU-Plenário, Relator Walton Alencar Rodrigues (p. 2) ;
	k) face ao exposto, a pregoeira e sua equipe de apoio tiveram o entendimento de que a ausência da declaração enseja na recusa da proposta (p. 2) ;
	l) conforme o item 22 do edital, a empresa poderia ter realizado pedidos de esclarecimentos e não o fez (p. 3) ;
	m) além disso, abdicou do recurso administrativo no momento oportuno, ao final da sessão de julgamento (p. 3) ;
	n) por fim, esclarece que a Superintendência Regional de Administração do Ministério da Economia no Estado do Paraná utiliza minutas padrão da Câmara Nacional de Modelos de Licitações e Contratos da Consultoria-Geral da União para elaboração dos seus editais e anexo (p. 3) ;
	o) tanto a elaboração do edital quanto a condução dos procedimentos licitatórios alinham-se ao cumprimento dos princípios norteadores da Administração Pública, no que se refere à legalidade do ato administrativo, respeito ao princípio da ampla competitividade e obtenção da proposta mais vantajosa à Administração e visam à garantia da excelência e eficiência da qualidade dos serviços (p. 3) .
Manifestação da Unidade Jurisdicionada sobre a construção participativa de deliberações:
8.	Em atenção ao Ofício 46767/2021-TCU/Seproc, referente aos comentários dos gestores para fins de construção participativa das deliberações, a Superintendência Regional de Administração do Ministério da Economia no Estado do Paraná apresentou as seguintes informações (peça 35) :
a)	todos os normativos que regem a matéria foram seguidos na condução do Pregão Eletrônico 8/2021;
b)	ainda que haja diferença de preços entre a proposta do licitante desclassificado e a aceita pela Administração, a declarada vencedora apresenta valor inferior ao preço global máximo aceitável na licitação, estimado em ampla pesquisa de mercado, além de atender a todos os requisitos do edital e anexos;
c)	a contratação foi suspensa, porém, tendo em vista que o objeto é essencial para o desempenho das atividades do órgão, solicita que o Tribunal paute e decida, com brevidade, em observância aos interesses da Administração;
d)	o que for decidido pelo Tribunal será acolhido e serão adotadas as providências necessárias para tanto.
Análise:
9.	O § 3º do art. 43 da Lei 8.666/1993, que prevê a possibilidade de promoção de diligência destinada a esclarecer ou complementar a instrução do processo licitatório mas veda 'a inclusão posterior de documento ou informação que deveria constar originariamente da proposta', e o § 9º do art. 26 do Decreto 10.024/2019, que estabelece que 'os documentos complementares à proposta e à habilitação, quando necessários à confirmação daqueles exigidos no edital e já apresentados, serão encaminhados pelo licitante melhor classificado após o encerramento do envio de lances', caso interpretados literalmente, poderiam embasar a decisão pela recusa da proposta e inabilitação da licitante Adtel Tecnologia Eireli, em razão da não apresentação da declaração de ausência de relação familiar ou de parentesco, contida no Anexo VII do edital.
10.	Entretanto, conforme observado na instrução precedente (peça 18, p. 4-5) , em julgado recente (Acórdão 1211/2021-TCU-Plenário - Relator Walton Alencar Rodrigues) , o Tribunal entendeu que a juntada de documentos que apenas venham a atestar condição pré-existente à abertura da sessão pública do certame não fere os princípios da isonomia e igualdade entre as licitantes e o oposto, ou seja, a desclassificação do licitante, sem que lhe seja conferida oportunidade para sanear os seus documentos de habilitação e/ou proposta, resulta em objetivo dissociado do interesse público, com a prevalência do processo (meio) sobre o resultado almejado (fim) .
11.	Sobre o tema, convém transcrever excerto do voto condutor da deliberação mencionada, com os fundamentos que subsidiaram a decisão adotada pelo Plenário desta Corte de Contas.
	'Como visto, a interpretação literal do termo '[documentos] já apresentados' do art. 26, § 9º, do Decreto 10.024/2019 e da vedação à inclusão de documento 'que deveria constar originariamente da proposta', prevista no art. 43, §3º, da Lei 8.666/1993 pode levar à prática de atos dissociados do interesse público, em que o procedimento licitatório (meio) prevalece e ganha maior importância que o resultado almejado, qual seja, a obtenção da proposta mais vantajosa para a Administração (fim) .
	Imperioso observar que, visto por este prisma, a interpretação literal desses comandos legais vai contra o entendimento da jurisprudência deste Tribunal, no sentido de que o edital não constitui um fim em si mesmo. Cito caso semelhante à situação ora tratada em que, por meio do Acórdão 1758/2003-TCU-Plenário, de minha relatoria, o TCU considerou regular a inclusão de documentos no processo licitatório, no ato da sessão, conforme autorizado pela pregoeira, no exercício de suas regulares atribuições, tratadas no art. 11, incisos XIII e XIV, do Decreto 3.555/2000. 
	O edital de licitação constitui instrumento para a consecução das finalidades do certame licitatório, quais sejam, assegurar a contratação da proposta mais vantajosa para a Administração e a igualdade de oportunidade de participação dos interessados, nos termos do art. 3º, caput, da Lei 8.666/93. Dessa maneira, a interpretação e a aplicação das regras estabelecidas devem ter por norte o atingimento dessas finalidades, evitando-se o apego a formalismos exagerados, irrelevantes ou desarrazoados, que não contribuam para esse desiderato.
	As regras de licitações e a jurisprudência vêm evoluindo nesse sentido, sendo possível, por exemplo, ante à falta de juntada de comprovantes de regularidade fiscal pelo licitante, a consulta, pelo próprio agente público que conduz o certame, a sítios públicos em que constem tais documentos, nos termos do art. 40, parágrafo único, do Decreto 10.024/2019. 
	'Em alinhamento com esse entendimento, a vedação à inclusão de documento 'que deveria constar originariamente da proposta', prevista no art. 43, § 3º, da Lei 8.666/1993, deve se restringir ao que o licitante não dispunha materialmente no momento da licitação. Caso o documento ausente se refira a condição atendida pelo licitante quando apresentou sua proposta, e não foi entregue juntamente com os demais comprovantes de habilitação ou da proposta por equívoco ou falha, haverá de ser solicitado e avaliado pelo pregoeiro. 
	Isso porque admitir a juntada de documentos que apenas venham a atestar condição pré-existente à abertura da sessão pública do certame não fere os princípios da isonomia e igualdade entre as licitantes e o oposto, ou seja, a desclassificação do licitante, sem que lhe seja conferida oportunidade para sanear os seus documentos de habilitação, resulta em objetivo dissociado do interesse público, com a prevalência do processo (meio) sobre o resultado almejado (fim) .
	Cito ainda o disposto no art. 64 da nova Lei de Licitações (Lei 14.133 de 1º de abril de 2021) , que revogará a Lei 8.666/1993 após decorridos 2 anos da sua publicação oficial:
	'Art. 64. Após a entrega dos documentos para habilitação, não será permitida a substituição ou a apresentação de novos documentos, salvo em sede de diligência, para:
	I - complementação de informações acerca dos documentos já apresentados pelos licitantes e desde que necessária para apurar fatos existentes à época da abertura do certame;
	II - atualização de documentos cuja validade tenha expirado após a data de recebimento das propostas.
	§ 1º Na análise dos documentos de habilitação, a comissão de licitação poderá sanar erros ou falhas que não alterem a substância dos documentos e sua validade jurídica, mediante despacho fundamentado registrado e acessível a todos, atribuindo-lhes eficácia para fins de habilitação e classificação.'
	O dispositivo reproduz a vedação à inclusão de novos documentos, prevista no art. 43, §3º, da Lei 8.666/1993; porém, deixa salvaguarda a possibilidade de diligência para a complementação de informações necessárias à apuração de fatos existentes à época da abertura do certame, o que se alinha com a interpretação de que é possível e necessária a requisição de documentos para sanear os comprovantes de habilitação ou da proposta, atestando condição pré-existente à abertura da sessão pública do certame. 
	Assim, nos termos dos dispositivos citados, inclusive do art. 64 da Lei 14.133/2021, entendo não haver vedação ao envio de documento que não altere ou modifique aquele anteriormente encaminhado. Por exemplo, se não foram apresentados atestados suficientes para demonstrar a habilitação técnica no certame, talvez em razão de conclusão equivocada do licitante de que os documentos encaminhados já seriam suficientes, poderia ser juntado, após essa verificação no julgamento da proposta, novos atestados de forma a complementar aqueles já enviados, desde que já existentes à época da entrega dos documentos de habilitação. (grifos no original) 
12.	Assim, considerando o entendimento acima e a disposição da unidade jurisdicionada em acolher o que for decidido pelo Tribunal, sugere-se determinar à Superintendência de Administração do Ministério da Economia no Estado do Paraná que adote as providências necessárias ao retorno do Pregão Eletrônico 8/2021 à fase de julgamento de propostas, anulando a decisão que inabilitou a licitante Adtel Tecnologia Eireli em razão da não apresentação da declaração prevista no Anexo VII do edital, de forma a permitir a complementação da documentação ausente, desde que atendidas as condições estabelecidas no Acórdão 1211/2021-TCU-Plenário.
13.	Diante do exposto, os elementos constantes dos autos permitem, desde já, a avaliação quanto ao mérito da presente  representação como procedente." (grifos do original) .
9.	Em conclusão, a unidade técnica propôs, em pareceres uniformes:
"16.1.	conhecer da representação, satisfeitos os requisitos de admissibilidade constantes no art. 113, § 1º, da Lei 8.666/1993, c/c o art. 237, inciso VII e parágrafo único, do Regimento Interno/TCU, e no art. 103, § 1º, da Resolução - TCU 259/2014;
16.2.	no mérito, considerar a presente representação procedente;
16.3.	revogar a medida cautelar adotada;
16.4.	determinar à Superintendência de Administração do Ministério da Economia no Estado do Paraná, com fundamento no art. 4º, inciso II da Resolução - TCU 315/2020, que, no prazo de quinze dias, adote providências quanto aos itens abaixo, e informe ao TCU os encaminhamentos realizados:
	a) adote as providências necessárias ao retorno do Pregão Eletrônico 8/2021 à fase de julgamento de propostas, anulando a decisão que inabilitou a empresa Adtel Tecnologia Eireli em razão da não apresentação da declaração prevista no Anexo VII do edital, de forma a permitir a complementação da documentação ausente, desde que atendidas as condições estabelecidas no Acórdão 1211/2021-TCU-Plenário;
16.5.	informar à Superintendência de Administração do Ministério da Economia no Estado do Paraná, à empresa MRO Serviços Eireli e ao representante do acórdão que vier a ser proferido, destacando que o relatório e o voto que fundamentam a deliberação ora encaminhada podem ser acessados por meio do endereço eletrônico www.tcu.gov.br/acordaos;
16.6. arquivar os presentes autos, nos termos do art. 169, III, do Regimento Interno/TCU, sem prejuízo de que a Selog monitore a determinação supra." (grifos do original) .
	É o Relatório.

não há.

Não atuou

REPRESENTAÇÃO DE LICITANTE. INABILITAÇÃO INDEVIDA. CONCESSÃO DE MEDIDA CAUTELAR E REALIZAÇÃO DE OITIVAS. ANÁLISE DOS ELEMENTOS REMETIDOS. PROCEDÊNCIA DA REPRESENTAÇÃO. ASSINATURA DE PRAZO PARA ADOÇÃO DAS PROVIDÊNCIAS NECESSÁRIAS AO RETORNO DO CERTAME À FASE DE JULGAMENTO DAS PROPOSTAS. CIÊNCIAS. A vedação à inclusão de novo documento, prevista no art. 43, § 3º, da Lei 8.666/1993 e no art. 64 da Lei 14.133/2021 não alcança documento ausente, comprobatório de condição atendida pelo licitante quando apresentou sua proposta, que não foi juntado com os demais comprovantes de habilitação e da proposta, por equívoco ou falha, o qual deverá ser solicitado e avaliado pelo pregoeiro.

REPRESENTAÇÃO (REPR)

Trata-se de representação formulada pela empresa Adtel Tecnologia Eireli, com pedido de medida cautelar, em face do Pregão Eletrônico 08/2021, promovido pela Superintendência Regional de Administração do Ministério da Economia no Paraná, em que foi inabilitada pela falta de apresentação da "declaração de ausência de relação familiar ou parentesco que importe a prática de nepotismo".
2.	Em sua instrução inicial, a Secretaria de Controle Externo de Aquisições Logísticas (Selog) assinalou que o Edital não deixava claro em que momento tal declaração deveria ser apresentada. Ademais, considerou tratar-se de falha formal, sanável mediante realização de diligência, destacando que a diferença de preços entre a proposta do licitante desclassificado e aquela aceita pela Administração era de R$ 374.593,84.
3.	Ante a presença da fumaça do bom direito e do perigo da demora, e ainda ante a inexistência do perigo de dano inverso, concedi, em 16/8/2021, medida cautelar determinando à Superintendência Regional de Administração do Ministério da Economia no Paraná que suspendesse o andamento do Pregão Eletrônico 8/2021, na fase em que se encontrava, até que este Tribunal se pronunciasse sobre o mérito da questão. Na mesma oportunidade, determinei a realização de oitivas da Superintendência Regional de Administração do Ministério da Economia no Paraná e da empresa MRO Serviços Eireli, vencedora do certame, para que, querendo, se manifestassem sobre os fatos apontados na representação, alertando-as quanto à possibilidade de o Tribunal vir a determinar a anulação do procedimento licitatório.
4.	A cautelar foi referendada por meio do Acórdão 1994/2021-TCU-Plenário, de minha relatoria.
5.	A empresa MRO Serviços Eireli, embora devidamente notificada, não se manifestou.
6.	A Selog, após analisar os argumentos apresentados pela Unidade Jurisdicionada, destacou que a decisão recente deste Tribunal entendeu que "a juntada de documentos que apenas venham a atestar condição pré-existente à abertura da sessão pública do certame não fere os princípios da isonomia e igualdade entre as licitantes e o oposto, ou seja, a desclassificação do licitante, sem que lhe seja conferida oportunidade para sanear os seus documentos de habilitação e/ou proposta, resulta em objetivo dissociado do interesse público, com a prevalência do processo (meio) sobre o resultado almejado (fim) " (Acórdão 1211/2021-TCU-Plenário, Relator Ministro Walton Alencar Rodrigues) . Em conclusão, a unidade técnica propôs que se determine à Superintendência Regional de Administração do Ministério da Economia no Estado do Paraná que adote as providências necessárias ao retorno do certame à fase de julgamento de propostas, anulando a decisão que inabilitou a empresa Adtel Tecnologia Eireli em razão da não apresentação da declaração prevista no Anexo VII do edital, de forma a permitir a complementação da documentação ausente.
7.	Alinho-me à unidade técnica.
8.	A jurisprudência deste Tribunal, já há tempos, privilegia o conteúdo em relação ao formalismo extremo, nos procedimentos licitatórios, como bem exemplifica o Acórdão 357/2015-TCU-Plenário (Relator Ministro Bruno Dantas) :
"Falhas formais, sanáveis durante o processo licitatório, não devem levar à desclassificação da licitante. No curso de procedimentos licitatórios, a Administração Pública deve pautar-se pelo princípio do formalismo moderado, que prescreve a adoção de formas simples e suficientes para propiciar adequado grau de certeza, segurança e respeito aos direitos dos administrados, promovendo, assim, a prevalência do conteúdo sobre o formalismo extremo, respeitadas, ainda, as praxes essenciais à proteção das prerrogativas dos administrados."
9.	Pairava, no entanto, dúvida em relação aos documentos que poderiam ser acolhidos na fase de diligências, ante as disposições contidas no art. 43, § 3º, da Lei 8.666/1993, in fine. Essa dúvida foi definitivamente espancada por meio do referido Acórdão 1211/2021-TCU-Plenário, que expressamente consignou:
	"9.4. deixar assente que, o pregoeiro, durante as fases de julgamento das propostas e/ou habilitação, deve sanear eventuais erros ou falhas que não alterem a substância das propostas, dos documentos e sua validade jurídica, mediante decisão fundamentada, registrada em ata e acessível aos licitantes, nos termos dos arts. 8º, inciso XII, alínea 'h; 17, inciso VI; e 47 do Decreto 10.024/2019; sendo que a vedação à inclusão de novo documento, prevista no art. 43, §3º, da Lei 8.666/1993 e no art. 64 da Nova Lei de Licitações (Lei 14.133/2021) , não alcança documento ausente, comprobatório de condição atendida pelo licitante quando apresentou sua proposta, que não foi juntado com os demais comprovantes de habilitação e/ou da proposta, por equívoco ou falha, o qual deverá ser solicitado e avaliado pelo pregoeiro;" (grifo nosso) .
10.	Desde então, a tese fixada vem sendo utilizada como fundamentação para outras deliberações, mencionando-se, entre outros, os Acórdão 1934/2021-TCU-Plenário (Relator Ministro Raimundo Carreiro) e 2443/2021 - Plenário (Relator Ministro Substituto Augusto Sherman Cavalcanti) .
11.	Por fim, faço um pequeno reparo à proposta da Selog no que se refere à necessidade de revogação da cautelar. Na realidade, a jurisprudência deste Tribunal tem se guiado no sentido de que a confirmação, na decisão de mérito, do juízo firmado em decisão cautelar torna descabível sua revogação, como exemplificam os seguintes enunciados, extraídos da jurisprudência sistematizada desta Corte:
"Não se revoga medida cautelar nos casos em que a decisão de mérito a confirmar na íntegra. Se o conteúdo da cautelar se torna definitivo por ocasião da apreciação de mérito, é porque a tutela provisória foi confirmada pela deliberação, não sendo concebível confirmá-la e, ao mesmo tempo, determinar sua revogação." (Acórdão 1760/2021-TCU-Plenário e 1476/2016 - Plenário, Relatores Ministro Benjamin Zymler e Walton Alencar Rodrigues, respectivamente) .
"Não se revoga medida cautelar nos casos em que a decisão de mérito vier a confirmá-la totalmente. Havendo recurso contra acórdão que confirma a medida de urgência, ele é recebido apenas em seu efeito devolutivo, conforme disciplina o art. 1.012, § 1º, inciso V, do CPC, aplicado subsidiariamente aos processos de controle externo." (Acórdão 2076/2018-TCU-Plenário, Relator Ministro Walton Alencar Rodrigues) .
	Ante o exposto, acolho a essência dos pareceres e VOTO pela adoção da minuta de acórdão que submeto a este Colegiado.
TCU, Sala das Sessões, em 10 de novembro de 2021.
JORGE OLIVEIRA 
Relator